【裁判字號】    98,婚,119
【裁判日期】    980430
【裁判案由】    履行同居
【裁判全文】
臺灣彰化地方法院民事判決               98年度婚字第119號
原      告  甲○○
被      告  乙○○
上列當事人間請求履行同居事件，本院於民國98年4月21日言詞
辯論終結，判決如下：
    主  文
被告應與原告履行同居。
訴訟費用新台幣參仟元由被告負擔。
    事  實
壹、原告起訴主張：
  一、兩造於民國96年5月12日結婚，並於97年9月24日生有一子
      ，詎被告產後性情忽反常態，經常藉故發揮、無端取鬧，
      並於97年11月3日攜子回娘家，翌日返家取回行李、日用
      品後，竟一去不返，此期間原告曾迭次赴岳家攜禮品及嬰
      兒用品勸導無效。原告前曾98年2月向鈞院提起履行同居
      之訴，經鈞院調解，勸諭兩造息訟，原告並當庭撤回履行
      同居之訴，原本期望被告返家共同生活，惟被告步離法庭
      後即掉頭而去，迄今不履行同居義務。為此依民法第1001
      條規定提起本訴，並聲明：如主文所示。
  二、對被告抗辯所為之陳述：
      不是原告不給付小孩生活費用，小孩從11月3日回去後都
      一直在那邊，原告有希望被告回來，但被告都不回來，原
      告也有帶小孩的用品給被告。結婚前被告就知道原告經濟
      狀況，原告一個月薪水新台幣 (下同)38,000 元，沒有欠
      債，一個月拿2萬元給父母家用，被告住在家裡都不用負
      擔什麼，一切生活開銷都是原告負擔。原告媽媽只是要求
      被告禮拜六、日幫忙煮飯，而且煮飯的時候原告大姐也會
      在旁邊幫忙煮，被告只是晚上回來會收衣服、摺衣服，也
      會洗碗，這是被告一天家事的工作量。
貳、被告則以：
    被告確實係9月24日生小孩，11月3日回娘家迄今，被告之前
    有工作，11月3日那段期間，被告做完月子還沒有上班，在
    休產假，因有一天婆婆沒有給被告吃飯，當時因被告要帶小
    孩沒辦法煮，被告婆婆當時沒有在客廳，廚房也沒有開伙，
    應該是在房間，所以被告沒有去吵婆婆。因為婆婆個性也很
    兇，所以被告跟她說可能也沒有用，所以沒有辦法請她幫忙
    帶小孩，自己去買東西吃，後來被告想回娘家自己吃，順便
    叫自自媽媽幫被告帶小孩，不知道被告婆婆為何不給被告吃
    飯。被告沒有辦法預測回去會怎樣，因為婆婆會講一些有的
    沒有的。婆婆也要求做被告在懷孕時做全家的家事，她有兩
    個媳婦規定兩個媳婦要輪流。原告車子貸款都丟給被告繳，
    現在這台車子銀行說都找不到車子，現在如果被告不繳納貸
    款，被告的財產會被強制執行。當初被告有跟原告講要搬出
    去，但是原告跟被告說搬出去沒有辦法生活。被告現在有工
    作，小孩是被告媽媽帶，原告也沒有給子女生扶養費用，原
    告說帶東西給被告是生產前買的，原告都沒有給被告錢，只
    有一次打預防針給被告1900元，結婚後的薪水原告都沒有給
    被告。住原告家裡的時候，被告需要負擔自己的生活費，例
    如自己的日用品及衣服等。小孩的日用品有部分是用原告公
    司發的禮券買的，有部分是用被告的錢買的，被告已不想維
    持這段婚姻等語，並聲明：原告之訴駁回。
參、得心證之理由：
  一、原告主張兩造於96年5月12日結婚，並於97年9月24日生有
      一子，被告於97年11月3日攜子回娘家迄今不履行同居之
      事實，業據原告提出戶籍謄本為證，且經證人即原告之父
      親王龍宗到庭證稱屬實，復為被告所不爭執，堪認原告此
      部分之主張為真實。被告雖又辯稱因有一天婆婆沒有給被
      告吃飯，婆婆也要求做被告在懷孕時做全家的家事，原告
      車子貸款都丟給被告繳，原告也沒有給子女生扶養費用，
      故不願履行同居等語。經查，證人即原告之父親王龍宗到
      庭證稱：「我聽我太太說事情發生的原因是因為我家裡中
      午只有兩三人，中午都沒有開伙，但是我太太晚上星期一
      到五都會煮。我太太沒有工作在家裡，當天我下班回來，
      我太太跟我說他中午沒有煮，但她平常就沒有煮，都是自
      己解決，他跟我說我媳婦被帶走了。晚上的時候我們全家
      要全部回來才一起吃飯，當天已經是做完月子十幾天了，
      中午沒煮都是我家的習慣，我太太會幫忙照顧小孩。我不
      知道我媳婦中午如何吃飯，因為我都在工作。他坐月子期
      間我太太一天煮六餐，坐月子滿了之後被告回娘家十天，
      回來後隔天就發生這樣的事情，說我老婆沒有煮飯給她吃
      ，所以她就叫他爸爸媽媽把小孩帶回去，隔天他爸爸也來
      搬東西回去」等語，而被告亦自認當時已坐月子完畢，則
      婆婆縱使一餐未煮飯給被告吃，惟被告非不能自行簡單下
      廚或暫時託婆婆帶小孩或自己帶小孩出去買，或打電話叫
      外送便當之類的解決，被告據此而拒絕履行同居，顯無正
      當理由。又婆婆即使要求被告在懷孕時做全家的家事，惟
      被告自認係兩個媳婦輪流做，且懷孕時，家人固應多體諒
      孕婦，惟孕婦並非不能做家事，僅須注意不要提重物之類
      的，設若兩造今日非與公婆同住，而係在外另組小家庭，
      則被告即使身為孕婦，亦無法避免做家事之問題，故此亦
      非拒絕履行同居之正當理由。又查，被告自認自己有工作
      ，且之前居住在原告家時，僅須負擔自己諸如買日常生活
      用品或衣服之類的生活費用，而原告稱其一個月薪水38,
      000元，一個月拿2萬元給父母家用，被告住在家裡都不用
      負擔什麼，一切生活開銷都是原告負擔等情，亦為被告所
      不爭執，至被告主張原告不給付子女生活費用云云，則係
      被告無故攜子回娘家不願履行同居始發生，並非原告先不
      給付子女之生活費用，被告據此拒絕履行同居，顯係倒果
      為因。此外，原告有無繳納車子房貸，亦不足以作為拒絕
      履行同居之正當理由，故原告主張被告無故不履行同居乙
      節，自堪採信。
  二、按夫妻互負同居之義務。但有不能同居之正當理由者，不
      在此限，民法第1001條定有明文。兩造目前婚姻關係存續
      中，被告自97年11月3日回娘家迄今，不履行同居義務，
      又無不履行同居義務之正當理由，故原告依民法第1001條
      規定，起訴請求被告應與原告履行同居，自屬有據，應予
      准許。
肆、訴訟費用負擔之依據：民事訴訟法第78條。
中    華    民    國    98    年    4    月    30    日
                  家事法庭      法  官  詹秀錦
以上正本係照原本作成。
如對本判決上訴應於判決送達後20日向本院提出上訴狀。
中    華    民    國    98    年    4     月   30    日
                                書記官  顧嘉文


司法院資訊處製作；財團法人民間司法改革基金會備份。
